臺灣臺北地方法院民事判決　　　　　　　100年度訴字第509號
原　　　告　周錦福
被　　　告　張鈞祿
上列當事人間侵權行為損害賠償事件，原告提起刑事附帶民事訴
訟，請求侵權行為損害賠償，經本院刑事庭移送前來，本院於民
國一百年二月二十一日言詞辯論終結，判決如下：
    主      文
原告之訴及假執行之聲請均駁回。
訴訟費用由原告負擔。
    事實及理由
一、原告起訴主張：被告張鈞祿與原告周錦福係朋友關係，明知
    周錦福經濟狀況不佳，亟需將所有之江詩丹頓18白Ｋ滿天星
    鑽錶、2.2克拉純白金鑽戒各1只變現週轉，復明知其並無購
    買上開鑽錶、鑽戒之真意，竟基於自己不法所有之意圖，於
    民國97年9月8日某時，在不詳地點，向周錦福佯稱：願意以
    新臺幣（下同）350萬元買受上開鑽錶、鑽戒各1只，迨周錦
    福日後經濟好轉時，可以同價買回云云，同時為取信於周錦
    福，並當場書立收據2紙，言明5日內給付價金350萬元與周
    錦福，致周錦福誤信張鈞祿確有向其購買上開鑽錶、鑽戒之
    真意，而應允之，並於同日由張鈞祿駕車搭載周錦福前往臺
    北市大安區○○○路上之某銀行，自該銀行保險櫃取出上開
    鑽錶、鑽戒後，在同市○○○路○段26號前，將上開鑽錶、
    鑽戒交付與張鈞祿。張鈞祿得手後，旋即拒不付款，並於同
    年10月3日，將上開鑽錶、鑽戒，以68萬元之價格典當予址
    設臺北市○○○路180號之中美當舖，所得款項供己花用。
    嗣經周錦福向張鈞祿催討上開價款未果，追查後發現上開物
    品業經張鈞祿持往當鋪典當變現花用，始知受騙。爰依民法
    侵權行為之法律關係提起本件訴訟。並聲明：（一）被告應
    給付原告350萬元，及自97年9月14日起至清償日止，按年息
    5 ％計算之利息。（二）願供擔保，請准宣告假執行。
二、被告則抗辯以：原告授權被告拿鑽錶、鑽戒去點當，換得68
    萬元，且已還給原告10萬元，現鑽錶、鑽戒已由原告姊姊贖
    回，350萬元買回是保障典當之手錶鑽戒，如有流當應以350
    萬元買回賠償。損害賠償應以被害人實際損害之金額為標的
    ，原告既無實際上350萬元之損害，自不可以請求損害賠償
    等語。並聲明：駁回原告之訴及其假執行之聲請。
三、兩造不爭執及爭執之事項（見本院卷第31頁反面、32頁正面
    ）：
（一）兩造不爭執事項：
    1.被告於97年9月8日簽立書面願以100萬及250萬購買原告所
      有之2克拉純白金戒台鑽戒及江詩丹頓18白Ｋ滿天星鑽錶
      ，並開立350萬元本票一紙，發票日期為97年9月15日。
    2.被告於97年10月3日將上開鑽戒及鑽錶分別以10萬元及58
      萬元典當於中美當舖。
（二）爭執部份：
    1.被告有無以詐欺之不法行為侵害原告之財產權？
    2.若有，原告之損害為何？
四、得心證之理由
（一）原告周錦福主張被告張鈞祿明知周錦福經濟狀況不佳，亟
      需將其所有之上開鑽錶、鑽戒各1只變現周轉，亦明知其
      並無購買上開鑽錶、鑽戒之真意，竟貪圖不法財物，向原
      告佯以350萬元購買上開鑽錶、鑽戒各1只，以此方式詐取
      原告所有之上開鑽錶、鑽戒，旋即典當變現供己花用，造
      成原告財物之損失。而被告因上開行為，經刑事判決認定
      被告成立刑法第339條第1項之詐欺取財罪，判處有期徒刑
      6月，如易科罰金，以1000元折算1日確定，為兩造所不爭
      ，並有經本院調取本院99年度易字第1440號及臺灣高等法
      院99年度上易字第2778號刑事卷核閱無誤，且有上開二刑
      事判決附卷可稽，堪信為真實。
（二）按損害賠償之債，以實際上受有損害為成立要件，倘無損
      害，即不發生賠償問題；被害人實際上有否受損害，應視
      其財產總額有無減少而定。又因受詐欺而為之代工契約，
      在依法撤銷前，尚非無效法律行為，代工人交付之保證金
      及提供勞務而獲有請求委託加工人收購成品及支付成品價
      金之債權，其財產總額並未因之減少，即無受損害可言，
      自不能本於侵權行為請求損害賠償。又因受詐欺而為買賣
      者，在被害人依法撤銷其被詐欺而為之意思表示以前，固
      不妨依侵權行為之法則請求廢止加害人因侵權行為取得之
      債權，被害人對該債權之廢止請求權縱因時效而消滅，亦
      得依民法第一百九十八條之規定拒絕履行。倘被害人已履
      行其債務，則加害人係基於契約而受領給付，自無不法可
      言。最高法院69年台上字第2916號及73年台上字第2931號
      判決意旨可參。經查，本件原告係以其因受被告詐欺而訂
      立買賣契約，以100萬及250萬出賣其所有之2克拉純白金
      戒台鑽戒及江詩丹頓18白Ｋ滿天星鑽錶予被告，並已將系
      爭鑽戒、鑽表錶轉交付被告等情，俱如前述，而本件原告
      自始至終並未主張上述以總價350萬元出賣鑽戒、鑽錶之
      意思表示因受被告詐欺而撤銷，亦未請求廢止被告之債權
      ，則該買賣契約仍為有效，被告無非基於買派契約受領原
      告之買賣標的物之給付，且仍負有給付原告350萬元之義
      務，原告尚保有請求被告給付350萬元之債權，財產總額
      並未減少，被告既無不法，原告亦乏損害可指。此外，原
      告亦未舉證證明被告之詐欺行為有何致其受有350萬元之
      損害，揆諸前揭說明，原告主張被告侵權行為損害賠償，
      自無所據，殊難取信。
五、綜上所述，原告並未廢止被告詐欺取得之債權且撤銷系爭受
    詐欺所簽訂之買賣契約，仍具有請求被告給付350萬元之債
    權，而未受有損害。從而，原告主張依侵權行為法律關係，
    請求被告給付350萬元，及自97年9月14日起至清償日止，按
    年息5％計算之利息，為無理由，應予駁回。原告假執行之
    聲請，因訴之駁回而失所依據，不予准許。
六、本件事證已臻明確，兩造其餘攻擊防禦方法，經核均與本件
    判決結果不生影響，爰不一一論述，併此敘明。
據上論結，原告之訴為無理由，依民事訴訟法第78條，判決如主
文。
中    華    民    國   100    年    3     月    7     日
                  民事第七庭    法  官  吳定亞
以上正本係照原本作成。
如對本判決上訴，須於判決送達後20日內向本院提出上訴狀。如
委任律師提起上訴者，應一併繳納上訴審裁判費。
中    華    民    國   100    年    3     月    7     日
                                書記官  張婕妤